臺灣高等法院高雄分院刑事判決　　　　 96年度上訴字第546號
上　訴　人　臺灣高雄地方法院檢察署檢察官
上　訴　人
即　被　告　丙○○
　　　　　　　　　　　(
指定辯護人　本院公設辯護人李佩娟
上列上訴人因被告強盜等案件，不服臺灣高雄地方法院95年度訴
字第3942號中華民國96年1 月23日第一審判決（起訴案號：臺灣
高雄地方法院檢察署95年度偵字第24656 號），提起上訴，本院
判決如下：
     主  文
上訴駁回。
     事  實
一、丙○○於民國95年8 月2 日12時30分許，見丁○○駕駛車牌
    號碼C7-9565 號自小客車停放在高雄市○○區○○路與正氣
    街口，竟基於意圖為自己不法所有之犯意，攜帶其所有客觀
    上足以威脅人之生命、身體、安全而為兇器之水果刀1 支，
    打開丁○○上開自小客車之副駕駛座車門進入車內，以左手
    勒住丁○○脖子，右手持上開水果刀作勢揮砍之強暴方法，
    致丁○○不能抗拒，而強取丁○○置放於上開自小客車右前
    座之牛皮紙袋乙只（內有新台幣（下同）5 萬元），得手後
    隨即逃逸。嗣於95年9 月16日20時30分許，為警循線在高雄
    市三民區○○○路270 巷口查獲，並扣得其所有供強盜財物
    所用之水果刀1 支。
二、案經高雄市政府警察局三民第二分局移送臺灣高雄地方法院
    檢察署檢察官偵查起訴。
    理  由
壹、證據能力部分：
一、按被告以外之人於審判外之陳述不得作為證據，刑事訴訟法
    第159 條第1 項定有明文。證人甲○○、丁○○及乙○○於
    警詢所為之陳述，無證據證明（自由證明）有何較可信之特
    別情怳，是依上開規定，其等於警詢所為之陳述，均無證據
    能力。惟所禁止作為證據者，僅係禁止作為認定犯罪事實及
    法律效果之實質證據，至於作為證明其他證據證明力之彈劾
    證據，屬自由證明範圍，要非為法所禁止。是其等於警詢時
    之陳述，仍得作為其他證據之彈劾證據，不受刑事訴訟法第
    159 條第1 項之限制。
二、按被告以外之人於偵查中向檢察官所為之陳述，除顯有不可
    信之情況外，得為證據，刑事訴訟法第159 條之1 第2 項定
    有明文。證人甲○○、丁○○及乙○○於偵查中經具結後向
    檢察官所為之陳述，均屬傳聞證據；惟現階段刑事訴訟法規
    定，檢察官代表國家偵查犯罪、實施公訴，依法其有訊問被
    告、證人及鑑定人之權，而實務運作時，檢察官偵查中向被
    告以外之人所取得之陳述，原則上均能遵守法律規定，不致
    違法取供，其可信度極高，且本案被告及辯護人並未提出有
    何顯不可信之情形，是依上開規定得為證據。
三、警方於案發後所拍攝各該現場照片，係利用機械力自動的錄
    取畫面，而客觀地自然呈現案發後之現場狀況，其本質上應
    屬物證之一種，即屬非供述證據，因此不適用傳聞法則。本
    院審酌卷附各該照片，僅客觀記錄案發雙方各衝突點現場之
    事實，其作成過程並無不適當之情形，是本院認前述相片「
    虛偽之危險性」不高，故無任何不適當作為證據之情形。
貳、實體部分
甲、加重強盜有罪部分：
一、訊據被告固坦認其有於前揭時、地，打開車門進入被害人丁○○上開自小客車內，並以左手勒住丁○○之脖子，而強取
    丁○○置放於上開自小客車右前座之牛皮紙袋乙只（內有新
    台幣（下同）5 萬元）之事實，惟矢口否認有持刀強盜之犯
    行，辯稱：我左手抱住她的脖子，右手將牛皮紙袋拿走，我
    並沒有拿刀對著丁○○，刀子當時是在機車上，沒有拿下車
    云云。
二、經查：
（一）被告確實於上開時地，以左手勒住丁○○脖子，右手持水
      果刀以作勢揮砍之強暴方法，致丁○○不能抗拒，而取走
      丁○○置放於上開自小客車右前座之牛皮紙袋乙只（內有
      5 萬元）等情，業據證人即被害人丁○○於偵訊時具結證
      稱：95年8 月2 日12時在三民區○○路與正氣街口，是被
      告搶我C7-9565 車內右前側牛皮紙袋內的錢，並與乙○○
      扭打。我車剛停好，被告打開我車右前車門，拿1 把水果
      刀出來，他用左手勒住我的脖子，刀子有亮出來，另1 隻
      手搶走我的牛皮紙袋.... 」 等語（見偵卷第23頁）；其
      復於原審審理時證稱：「（95年8 月2 日被告如何行搶？
      ）他是開車門進到副駕駛座，當時我坐在駕駛座上，他用
      左手勒住我的脖子，右手拿著1 把刀作勢要砍，我就嚇到
      把眼睛閉起來，他就作勢把我的頭押下來，並把放在副駕
      駛座上我的牛皮紙袋搶走，人就離開」、「（依照當時的
      情形，你是否有辦法抗拒？）沒有辦法，因為當時被告有
      持刀」等語詳盡（見原審卷第100 、102 頁）。衡諸丁○○與被告並無仇恨，其更無甘冒偽證之風險，無端誣陷被
      告，是其證言自有可信性。
（二）雖證人即被害人丁○○於偵訊時證稱：當時被告所持之刀
      子長度約30公分等語（見偵卷第23頁），與證人乙○○於
      偵查時證稱：被告所持之刀子長度約15-20 公分（見偵卷
      第29頁），則其2 人對於被告案發當時所持水果刀之長度
      證述不一；惟水果刀之長度多長，會因每個人對長度之敏
      感度及認知能力之不同而有差異，佐以證人即被害人丁○○於原審審理時證稱：我在偵訊時所描述刀子之長度，係
      憑印象所做之大概描述等語（見原審卷第102 頁），且依
      常理，被害人於驚慌恐懼之情形下，實難求其能冷靜清楚
      之記下刀子之正確長度，是被害人丁○○之上開證述，應
      僅就其所認知被告所持刀子之長度「約略」的回答。故尚
      難以證人丁○○與乙○○對於被告所持之水果刀長度之證
      述不盡相同，即認渠等之證詞不可採信。
（三）證人即被害人丁○○於警詢時雖未證述被告當時有持刀一
      事，其證稱：95年8 月2 日12時30分在高市○○路與正氣
      街口被1 年約20歲、穿白上衣、戴半罩式安全帽騎1 部紅
      白相間重機車之男子從我C7-9565 號自小客車客座搶走我
      所有內有現金50000 元之牛皮紙袋一個等語（見警卷第20
      頁）。惟按告訴人、證人之陳述有部分前後不符，或相互
      間有所歧異時，究竟何者為可採，法院仍得本其自由心證
      予以斟酌，非謂一有不符或矛盾，即應認其全部均為不可
      採信；尤其關於行為動機、手段及結果等之細節方面，告
      訴人之指陳，難免故予誇大，證人之證言，有時亦有予渲
      染之可能；然其基本事實之陳述，若果與真實性無礙時，
      則仍非不得予以採信（最高法院74年台上字第1599號判例
      意旨參照）。雖證人即被害人丁○○當時並未向員警供述
      被告取走財物當時有持刀之行為，然觀之員警詢問丁○○
      之問題係：「你於何時？何地被搶？歹徒幾人？」、「你
      遭搶的皮包內有何物品？數量為何？價值為何？」、「該
      行搶的歹徒特徵？衣著？交通工具？」等問題，是員警並
      未針對被害人被搶當時詳細之過程、方法，如行為人有無
      攜帶凶器、有無施以強暴或脅迫等事項詢問被害人丁○○
      ；再參以，證人即被害人丁○○於警詢時亦未證稱被告有
      以左手勒住其之脖子一事，嗣於偵查及原審審理時才如此
      證述，惟被告確有以手勒住被害人丁○○之脖子，業據被
      告於本院準備程序時不爭執（見本院卷第59頁兩造不爭執
      事項二），故尚難以被害人丁○○於警詢時未證述被告於
      強取財物當時有持刀子等情，即遽認丁○○於偵查及原審
      審理時證稱被告行搶時有持刀等情為不可採。另依卷附之
      高雄市政府警察局三民第二分局鼎山所搶奪案嫌疑人資料
      調查表（見警卷第22頁），其上雖記載歹徒無持兇器等語
      ，惟上開資料調查表係警員張維孝所為之紀錄，而該警員
      並非案發當時在場親身經歷、親自見聞之人，是該調查表
      之內容要屬傳聞證據，並無證據能力，復佐以該調查表上
      亦記載歹徒人數為「2 人」，核與證人即被害人丁○○於
      警詢證述係遭「1 人」行搶等語不符，故應認上開調查表
      表之記載與事實不合，故不得以上開調查表上錯誤之記載
      ，即遽認被告未持刀強盜丁○○財物，併此敘明。
（四）被告另辯稱：我以左手勒住被害人丁○○之脖子，右手搶
      走被害人之牛皮紙帶，我沒有手可以拿水果刀，所以未持
      水果刀云云，而被告所搶取之物，為一裝有5 萬元現金之
      牛皮紙帶，已於前述，而該裝有5 萬元現金之牛皮紙帶並
      非很重或很大之物，以致一隻手無法拿取，且被告右手所
      持之水果刀亦屬細長且重量不重，其以1 隻手同時拿取該
      水果刀及裝有5 萬元現金之牛皮紙帶，並非困難之事，故
      其之辯解委無可採。
（五）綜上所述，被告前開所辯，係卸責之詞，不足採信，其持
      刀強盜丁○○財物之犯行，應堪認定。
三、按刑法第321 條第1 項第3 款之攜帶兇器竊盜罪，係以行為
    人攜帶兇器竊盜為其加重條件，此所謂兇器，其種類並無限
    制，凡客觀上足對人之生命、身體、安全構成威脅，具有危
    險性之兇器均屬之，且祇須行竊時攜帶此種具有危險性之兇
    器為已足，並不以攜帶之初有行兇之意圖為必要（最高法院
    79年台上字第5253號判例意旨參照）。查本件被告強盜時所
    攜帶之水果刀1 支，刀刃部分為金屬製品，質地堅硬、刀鋒
    銳利，有照片1 張在卷可佐（見原審卷第135 頁），客觀上
    足以殺傷人生命、身體之器械，顯係具有危險性之兇器，是
    核被告攜帶該水果刀進入丁○○車內強取財物之行為，係犯
    刑法第328 條第1 項之強盜罪而有同法第321 條第1 項第3
    款攜帶兇器之情形，應論以同法第330 條第1 項之攜帶兇器
    加重強盜罪。
乙、搶奪無罪部分：
一、公訴意旨另以：被告基於意圖為自己不法所有之犯意，於95
    年6 月22日21時5 分許，騎乘拆卸車牌後之車牌號碼XQ2-12
    1 號重型機車，夥同具搶奪犯意聯絡之不詳年籍姓名之男子
    ，在高雄市○○區○○街190 巷10號前，由被告騎機車在被
    害人甲○○前方蛇行，讓尾隨在後，騎乘不詳車號之不詳年
    籍姓名之男子由後方徒手搶奪被害人甲○○所有之手提包乙
    只（內有身分證、駕照、信用卡5 張、存摺、印章、健保卡
    4 張、2 萬5000元），得手後逃逸，因認被告此部分涉有刑
    法第325 條搶奪罪嫌云云。
二、按犯罪事實應依證據認定之，無證據不得認定犯罪事實；不
    能證明被告犯罪者，應諭知無罪之判決，刑事訴訟法第154
    條第2 項、第301 條第1 項分別定有明文。又認定不利於被
    告之事實，需依積極證據，茍積極證據不足為不利於被告事
    實之認定時，即應為有利於被告之認定（最高法院30年台上
    字第816 號判例意旨參照）；復檢察官對於起訴之犯罪事實
    ，應負提出證據及說服之實質舉證責任。倘其所提出之證據
    ，不足為被告有罪之積極證明，或其指出之證明方法，無從
    說服法院以形成被告有罪之心證，基於無罪推定之原則，自
    應為被告無罪判決之諭知（最高法院92年台上字第128 號判
    例意旨參照）。
三、公訴人認被告涉犯刑法第325 條之搶奪罪嫌，無非以被害人
    甲○○之指訴、指認照片、查獲現場照片及監視器翻拍照片
    為據。訊據被告堅詞否認有搶奪被害人甲○○財物之犯行，
    辯稱：伊沒有在95年6 月22日騎乘車牌號碼ＸＱ2 ─121 機
    車，搶奪甲○○的財物，案發的時間，伊與女朋友呂靜芬在
    一起等語。
四、經查：
（一）證人即被害人甲○○對於案發當日究有幾位歹徒參與行搶
      等情，前後供詞不一，其於第1 次警詢時供稱：95年6 月
      22日21時5 分於高雄市○○區○○街190 巷10號前正往回
      家的路上行走，遭一穿著黃色上衣、體形瘦高約170 公分
      ，未戴安全帽、無持兇器、騎乘車牌顏色深色機車之歹徒
      以徒手行搶我所有之手提包，內有身分證、駕照、信用卡
      、健保卡及現金等物。歹徒得手後由昌裕街往大昌路方向
      逃逸等語（見警卷第11頁）；惟其於第2 次警詢、偵訊及
      原審審理時則改證稱：案發當日，伊見到被告與另名男子
      分騎2 部機車，在被告點頭示意後，由該名男子下手對伊
      行搶等語，其於第2 次警詢時證稱：當時伊步行要回家時
      ，發現被告當時夥同1 名不詳男子、分乘2 部機車，被告
      騎乘1 部紅白相間之重機車，該不詳男子為留小平頭、中
      等身材騎乘1 部深色重機車，被告原本在伊面前蛇行伺機
      行搶，因車輛太多而未果，由被告點頭示意後，該男子則
      尾隨伊，並由後方徒手行搶伊財物等語（見警卷第14頁）
      ；其於偵訊時具結證稱：95年6 月22日是被告騎XQ2-121
      機車到昌裕街190 巷10號前搶我的皮包。之前被告有騎車
      蛇行，他要靠近我但無法靠近，好像要出手搶我的皮包搶
      不成，被告往後向另1 台機車騎士示意，就由該男子出手
      搶我的皮包，該男子搶完後離開，被告也由另一方向離開
      。當天確是被告行搶，他沒有戴口罩及安全帽，我可以明
      確指認確是他等語（見偵卷第22、23頁）；其於原審審理
      時證稱：（95年6 月22日是否有遭搶，遭到幾人行搶？）
      有，當天有1 個人騎1 台機車，型態與顏色就是我在派出
      所看到的那1 台機車，那1 個人騎機車蛇行非常的離譜，
      我看到對方從我的對向車道轉大Ｓ型過來（當庭繪製當日
      遭行搶的現場圖），當天我橫越大裕路，我發現對方時，
      他從對面車道做Ｓ型順著我畫的圖編號1 、2 、3 的行進
      方向，做Ｓ型行進，橫越馬路到我這邊的路邊，但是因為
      車流量大，他沒有機會下手，後來他在大裕路那裡，我有
      看到他有點頭，之後他就往昌裕街190 巷與我行進的相反
      方向離開，等我走到該巷10號前，突然有另外1 個人騎機
      車從我後方過來，我的東西就被搶走」、「（你看到Ｓ型
      騎車的人時，距離你被搶的昌裕街有多遠？）約4 、5 間
      的透天厝，我轉彎之後約5 、6 間透天厝的距離就被搶」
      等語（見原審第96-97 頁）。雖證人即被害人甲○○於原
      審審理時證稱：伊於第1 次警詢時亦有告知員警案發當日
      應係2 位歹徒行搶等語（見原審卷第98頁）。而經原審向
      高雄市政府警察局三民第二分局調取甲○○第1 次警詢錄
      音帶，然甲○○該次警詢未錄音等情，有公務電話紀錄1
      紙可參（見原審卷第114 頁）。故無從認定甲○○於第1
      次警詢時是否有指訴行搶之歹徒應有2 人等情，先予敘明
      。
（二）又縱使被害人甲○○於第1 次警詢時即向員警供述：行搶
      之歹徒應有2 位等情，惟依甲○○上開證詞，其雖可指認
      被告即是當日騎紅白相間重機車蛇行之歹徒，然其係以被
      告當時有點頭之動作，其即遭另1 名歹徒搶走財物，而認
      定係被告以點頭指示該名歹徒下手行搶，其證稱：「（為
      何你會覺得蛇行的人與下手的人是有關連？）因為我看到
      蛇行的人點頭，他點頭時，我們兩個人是面對面，他是對
      何人點頭，我並不清楚，後來我轉個彎就馬上被搶，所以
      我認為他蛇行點頭與我被搶是有相關的」（見原審卷第98
      頁）。退萬步言，縱認被告確為當日甲○○所見騎機車蛇
      行之人，惟甲○○並無法確認被告係向該行搶之人點頭示
      意，且甲○○遭搶的地點距離其看到被告之地點已相隔約
      10餘公尺，又甲○○亦未親見其遭搶奪財物之前或後，被
      告與該名下手行搶之人有何言語溝通之動作，故尚難以甲○○個人上開臆測之詞，即遽認被告有共同參與該搶奪犯
      行。此外，被告為警查獲時，並未於其身上或住處查獲甲○○上開被搶之財物，有搜索扣押筆錄、扣押物品目錄表
      各1 份在卷可佐，故並無其他事證足佐被告有檢察官所指
      搶奪甲○○財物之犯行。
（三）綜上所述，公訴人所舉證據，不足為被告有罪之積極證明
      ，且其指出之證明方法，無從說服本院以形成被告有罪之
      心證。揆諸前揭說明，被告被訴搶奪罪自屬不能證明。
丙、原審因而以不能證明被告犯搶奪罪，而為被告無罪之諭知；
    又原審認被告加重強盜罪證明確，因而適用刑法第330 條、
    第38條第1 項第2 款規定，並審酌被告正值青壯，不思以正
    當之方式獲取財物，竟貪圖私慾，持水果刀進入他人車內強
    盜財物，且犯後未能坦承全部犯行等一切情狀，量處有期徒
    刑7 年6 月；並敘明扣案之水果刀1 支，為被告所有（業據
    被告於原審時供承在卷，見原審卷第124 頁）且供犯加重強
    盜罪所用之物，爰依刑法第38條第1 項第2 款之規定宣告沒
    收。至扣案之電擊棒1 支及防狼噴霧劑1 瓶，雖係被告所有
    ，然無證據證明係供其犯本件加重強盜罪所用之物，爰不另
    宣告沒收。其認事用法，核無不合，量刑亦屬允當。被告上
    訴意旨否認攜帶凶器犯強盜罪，指摘原判決不當；公訴人上
    訴意旨認原判決就搶奪被害人甲○○部分未為有罪判決，指
    摘原判決不當，均無理由，應予駁回。
丁、被告所犯傷害罪及恐嚇罪部分，業據其撤回上訴而確定，附
    此敘明。
據上論斷，應依刑事訴訟法第368條，判決如主文。
本案經檢察官羅建勛到庭執行職務。
中　　華　　民　　國　　96　　年　　5 　　月　　9 　　日
                  刑事第五庭    審判長法  官  曾永宗
                                      法  官  王伯文
                                      法  官  陳  箐
以上正本證明與原本無異。
如不服本判決應於收受本判決後10日內向本院提出上訴書狀，其
未敘述上訴理由者，並得於提起上訴後10日內向本院補提理由書
狀（均須按他造當事人之人數附繕本）「切勿逕送上級法院」。
中　　華　　民　　國　　96　　年　　5 　　月　　9 　　日
　　　　　　　　　　　　　　　　　　　書記官  魏文常
附錄本判決論罪科刑法條：
刑法第330條
（加重強盜罪）
犯強盜罪而有第321 條第1 項各款情形之一者，處7 年以上有期
徒刑。
前項之未遂犯罰之。
